臺灣高等法院刑事判決　　　　　　　 100年度上易字第1392號
上　訴　人　臺灣板橋地方法院檢察署檢察官
被　　　告　葉漢鵬
上列上訴人因被告毀損案件，不服臺灣板橋地方法院99年度簡上
字第1145號，中華民國100年5月19日第一審判決（起訴案號：臺
灣板橋地方法院檢察署98年度偵續字第 316號），提起上訴，本
院判決如下：
    主  文
上訴駁回。
    理  由
一、檢察官聲請簡易判決處刑意旨以：被告葉漢鵬與賴弘毅係鄰
    居，前因互助會等糾紛而產生嫌隙，被告竟基於毀損之犯意
    ，於民國97年 6月17日14時許，在其位於新北市樹林區（臺
    北縣已於99年12月25日改制為新北市，原轄下鄉鎮市均改制
    為區，下同）八德街71巷19號 2樓住處，持可發射玻璃彈珠
    之不明器械朝賴弘毅停放在新北市○○區○○街71巷22號庭
    院內之車號1962-G W號自用小客車射擊，致該車後擋風玻璃
    破裂損壞，賴弘毅聞聲出外查看，在地上發現有 3顆彈珠，
    並循射出彈珠之彈道，查悉上情另提告訴，因認被告葉漢鵬
    涉犯刑法第354條之毀損罪嫌等語。
二、按犯罪事實應依證據認定之，無證據不得認定犯罪事實；又
    不能證明被告犯罪者，應諭知無罪之判決，刑事訴訟法第15
    4 條第2 項、第301 條第1 項分別定有明文。再按刑事訴訟
    法上所謂認定犯罪事實之證據，係指足以認定被告確有犯罪
    行為之積極證據而言，如未能發現相當證據或證據不足以證
    明，自不能以推測或擬制之方法，以為裁判基礎。而刑事訴
    訟上證明之資料，無論其為直接或間接證據，均須達到通常
    一般之人均不致有所懷疑，而得確信其為真實之程度，始得
    據為有罪之認定，若關於被告是否犯罪之證明未能達此程度
    ，而有合理懷疑之存在，致使無從形成有罪之確信，根據「
    罪證有疑，利於被告」之證據法則，即不得遽為不利被告之
    認定，復有最高法院29年上字第3105號、76年臺上字第4986
    號判例可資參照。
三、檢察官認定被告涉有毀損之罪嫌，主要係以告訴人賴弘毅所
    有之前述車輛確曾於上開時、地，遭他人以不明器械擊發彈
    珠損壞後擋風玻璃此情，業經告訴人指訴明確，並有扣案彈
    珠 3顆、裕信汽車樹林廠維修明細表及損壞照片14張在卷可
    憑，而被告對其於案發之際是否正在家中，有無他人得從旁
    作證，自始即無法統一說詞，另告訴人在發現汽車玻璃遭人
    射破後，隨即報案協請員警陪同至後方公寓內訪查發現被告
    在家，再輔以可能之彈珠發射彈道比對，亦僅有被告所住 2
    樓陽臺最有可能為擊發地點，遂憑此推論前開犯行應為被告
    所為。訊據被告固對告訴人受有相關損害此節不予爭執，然
    堅決否認有何檢察官所指之毀損罪嫌，辯稱：本案並非伊所
    為，告訴人家有監視器，若有監視影像，當時就要提出，告
    訴人僅因猜測就提出告訴等語。
四、證據能力之判斷：
    參諸刑事訴訟法第159條之5第1項、第2項規定，凡經當事人
    於審判程序同意作為證據，法院審酌該言詞陳述或書面陳述
    作成時之情況，認為適當者，得為證據；當事人於法院調查
    證據時，知有同法第159條第1項不得為證據之情形，而未於
    言詞辯論終結前聲明異議者，視為有前項之同意（指同條第
    1 項之同意作為證據），此即為刑事訴訟法容許得作為證據
    之傳聞法則例外規定，則檢察官、被告於本案言詞辯論終結
    前，既均未就本院所調查之下述各項供述證據主張有刑事訴
    訟法第159條第1項不得為證據之情形，本院復審酌各該證據
    作成時之情況，認為適當，是本案經調查之證據均有證據能
    力。至以下所用其餘非屬供述證據部分，既未有傳聞法則之
    適用，復查無違法取證之情事存在，當亦得作為證據，合先
    敘明。
五、經查：
（一）檢察官聲請簡易判決處刑書雖謂被告與告訴人間前曾為互
      助會之進行狀況生有嫌隙，然據告訴人所陳之：伊跟葉漢
      鵬之糾紛大概在84年左右，當時葉漢鵬的母親與伊們家有
      會款糾紛等語，當知告訴人亦不否認前開爭執本僅止於其
      等家人之間，與告訴人及被告原無任何直接關連，凡此亦
      有被告自承之：伊與賴弘毅無仇恨，沒有與他有財務上之
      糾紛，但伊家跟他在十幾年前有一些會款糾紛，但是伊認
      為那件事在那個時候就已經圓滿解決了等語同可為證，則
      容有疑問者為，縱被告與告訴人間早因過往家人跟會一事
      ，自行將誤會擴至己身，終使彼此併遭牽連而難以化解，
      十數年來兩人不合情形理應不斷，大小衝突更屬可以預見
      ，告訴人於案發之日一旦見及其汽車遭到外力擊射破壞，
      並向員警報案以求釐清之際，為何無法將之併予托出以佐
      其詞，本案告訴人最後仍只得把陳年舊事重行提及，反適
      足印證被告與其再無其他直接恩怨，從而，被告於此是否
      真存犯案動機，實堪存疑。
（二）檢察官聲請簡易判決處刑書另認由告訴人汽車玻璃遭外力
      射破之角度回推，面對告訴人車庫之公寓 2樓即被告住家
      陽臺正係發射位置此一推論應具相當可能。惟查，聲請簡
      易判決處刑書內述及若比對彈道射擊方向，當屬在被告住
      處之人較能持用器械擊中告訴人汽車後方玻璃此點，其根
      據究竟何在，已然令人費解，而本案發生之後，既無任何
      刑事專業鑑識人員到場採證，精準標示擊破告訴人汽車後
      擋風玻璃之彈珠最後落於何處，進而連向玻璃破碎位置，
      再據此明確還原真正彈道，單憑想像推估如上，其中必然
      隱含之計算謬誤實屬不言可諭。甚證人即告訴人委請到場
      之員警陳一平亦於原審結證稱：伊不知道除了被告 2樓住
      處，有無其他地方可能造成本案毀損情形，因那裡很空曠
      ，每個方向都可以看到告訴人停車的位置，伊當日也未將
      被告住處公寓之4個樓層均予逐戶查訪，縱從該處4樓，亦
      有可能射入告訴人車窗玻璃，因為車棚是半開放式的等語
      ，而在原審藉卷附告訴人車庫圍牆欄杆外側照片為例提示
      之後，證人陳一平更進而承認：（從偵卷第28頁下方照片
      應可看到，若站在欄杆外面，就算是在巷道內依稀也可看
      到告訴人所停放的車輛，有何意見？）沒有意見，應該是
      這樣等語，則在窺視瞄準告訴人車庫之角度來源本有多端
      ，事發當時是否絕無他人得予接近該處，進而順利持械擊
      破告訴人汽車玻璃亦非可篤定之情況下，所謂被告住處發
      射彈珠損壞告訴人汽車玻璃可能性居高，毋寧已成速斷之
      說，即便告訴人曾稱：案發當時伊看到被告住處之玻璃門
      及紗窗均打開等語，在全難歸納得出門窗未閉即屬犯行實
      施後必存現象此一經驗法則確係存在之前，又豈能遽然執
      之以為不利被告認定所憑。
（三）檢察官所舉前開證據，原難將毀損告訴人汽車車窗之犯行
      完全指向被告所為，且排除其他之一切解釋可能，對其自
      無從形成真曾違犯本案之確信心證。又被告最初就案發當
      時是否在家，及在旁朋友為何等相關辯解，固曾有所言矛
      盾，及與尋得友人即證人葉宗賢陳稱不一之處，然按事實
      審法院對於證據之取捨，依法雖有自由判斷之權，然積極
      證據不足證明犯罪事實時，被告之抗辯或反證縱屬虛偽，
      仍不能以此資為積極證據應予採信之理由；又認定犯罪事
      實應依證據，為刑事訴訟法所明定，故被告否認犯罪事實
      所持之辯解，縱屬不能成立，仍非有積極證據足以證明其
      犯罪行為，不能遽為有罪之認定，最高法院早即著有30年
      上字第 482號、30年上字第1831號判例意旨可供參照，準
      此，本案檢察官所舉之事證顯有未足，縱被告難另憑藉有
      利證據自陳清白，仍不得逕為其不利之認定；況原審經被
      告聲請，將其送請內政部警政署刑事警察局進行測謊鑑定
      後，被告在否認以器械發射玻璃珠打告訴人住家或汽車，
      亦否認知道是由何人開槍之回答中，雖因生理圖譜反應欠
      缺一致性，無法進行準確鑑判，有該局100年3月22日刑鑑
      字第1000038708號函附鑑定書與資料得為對照，惟亦查無
      其有明顯說謊之跡象，自不能據此對被告為有利或不利之
      認定。
（四）綜上各述，檢察官雖指稱被告朝告訴人汽車發射彈珠，造
      成該車後擋風玻璃損壞之結果，就此應負毀損之責，惟檢
      察官所憑事證，尚未達於通常一般人均不至於有所懷疑，
      確信其已臻真實之程度。此外，復查無其他事證可認被告
      確有公訴意旨所述前開毀損犯行，是以揆諸首揭法文與判
      例意旨，尚不能證明被告此部分犯罪。
六、綜上所述，依公訴人所舉事證，尚無從說服本院以形成被告
    有罪之心證，依上揭法條規定及說明，本件不能證明被告犯
    罪。原審法院經詳細調查、審理後，基於同上之認定，而為
    被告無罪之判決，經核並無違誤，應予維持。
七、檢察官雖依告訴人之請求提起上訴略以：(一)被告除於民國84
    年間與告訴人家人因互助會款糾紛而交惡外，並約於本案事
    發前 1年間，因住家行車出入問題與告訴人發生嚴重口角，
    被告與告訴人間因此嫌隙甚深，被告自具本案犯罪動機；(二)
    依告訴人住處之巷弄設置與建物住居現況及告訴人住處監視
    器所拍攝事發當日之人員出入情形，僅被告住處位置為唯一
    得發射彈珠擊中告訴人車窗玻璃者，此有現場照片及位置圖
    可參，原審如為現場履勘，當可一望即明，然原審疏未行之
    ，逕為有利被告之認定，容有違誤；(三)被告就其事發時行蹤
    之說詞反覆，且未如期接受測謊，心虛及逃避心態表露無遺
    ，遲至100年3月22日始完成測謊程序，而測謊結果為生理圖
    譜欠缺一致性，何以致此，原審應有究明之必要。又告訴人
    既表示依事發當日之監視器拍攝畫面，現場未見可疑人士出
    入，可排除閒雜人涉案之可能性等語，自應諭令其提出該監
    視錄影光碟，以究明所述是否屬實；如其所述前詞經證實非
    屬虛妄，則被告住處是否現場唯一得發射彈珠擊中告訴人車
    窗玻璃之位置，即有為現場勘驗之必要，原審未及審酌前情
    ，自有疏漏等語為由提起上訴，指摘原判決不當。惟查，原
    判決業已就檢察官起訴之論據，詳予調查，並已依據卷內證
    據資料，逐一指駁如上，併說明其證據證明力判斷之心證理
    由。再檢察官一再指陳被告與證人賴弘毅間有上開口角糾紛
    ，惟並未提出其他事證可佐；又並指僅被告住處位置為唯一
    得發射彈珠擊中告訴人車窗玻璃者，然本件員警並未在被告
    住處扣得相關發射之機械、工具或彈珠可資佐證，又告訴人
    亦未提出事發當日之監視器拍攝畫面，證明案發當時現場確
    實未見任何可疑人士出入，而可排除閒雜人涉案之可能性，
    此亦據證人即承辦員警陳一平證述明確，另依證人賴弘毅於
    本院陳稱：在其住處庭院共有三支監視器，但都沒有拍攝到
    任何畫面（見本院審理筆錄第 4頁）等語，是本件即無命提
    出監視錄影光碟之必要。是若僅以證人賴弘毅單方之指述，
    即率認被告確有檢察官所指之毀損犯行，尚嫌速斷。又本件
    復無其他補強證據存在，而檢察官所舉上開其他證據，均無
    從使本院得被告有罪之確信，是本件即無勘驗現場之必要性
    ，併予敘明。故綜上，其上訴為無理由，應予駁回。
據上論斷，應依刑事訴訟法第368條，判決如主文。
本案經檢察官何明楨到庭執行職務。
中    華    民    國   100    年    8     月     9    日
                  刑事第七庭  審判長法  官  陳憲裕
                                    法  官  楊智勝
                                    法  官  游紅桃
以上正本證明與原本無異。
不得上訴。
                                    書記官  戴伯勳
中    華    民    國   100    年    8     月    9     日